---
title: "Giới thiệu phương pháp bootstrap"
date: "2022/10/26"
output: html_document
---

```{r setup, include=FALSE}
knitr::opts_chunk$set(echo = TRUE, warning = F, message = F)
```

## 1. Giới thiệu

Trong phần này, chúng ta sẽ khám phá và trực quan hóa dữ liệu bằng cách sử dụng bộ thư viện **tidyverse** và thực hiện suy luận thống kê bằng cách sử dụng thư viện **infer**.

### Tải các package

Bạn cần tải các package sau:

```{r load-packages, message=FALSE}
library(tidyverse)
library(openintro)
library(infer)
```

### Dữ liệu

Một báo cáo của Pew Research năm 2019 cho biết như sau:

> Khoảng sáu phần mười người trưởng thành ở Mỹ (62%) nói rằng biến đổi khí hậu hiện đang ảnh hưởng rất nhiều đến cộng đồng địa phương của họ, theo một cuộc khảo sát mới của Trung tâm Nghiên cứu Pew.

> **Nguồn:** <https://www.pewresearch.org/fact-tank/2019/12/02/most-americans-say-climate-change-impacts-their-community-but-effects-vary-by-region/>

Để đơn giản hóa việc tính toán, chúng ta sẽ giả định tổng quy mô quần thể là 100.000 (mặc dù quy mô đó nhỏ hơn quy mô quần thể của tất cả những người trưởng thành ở Hoa Kỳ).

Ta sẽ giả định 62% này là tỷ lệ quần thể thực và tìm hiểu về cách tỷ lệ mẫu có thể thay đổi từ mẫu này sang mẫu khác bằng cách lấy các mẫu nhỏ hơn từ quần thể. Trước tiên, chúng ta sẽ tạo ra quần thể của mình với quy mô quần thể là 100.000. Điều này có nghĩa là 62.000 (62%) dân số trưởng thành nghĩ rằng biến đổi khí hậu ảnh hưởng đến cộng đồng của họ, và 38.000 người còn lại không nghĩ như vậy.

```{r}
us_adults <- tibble(
  climate_change_affects = c(rep("Yes", 62000), rep("No", 38000))
)
```

Biến `climate_change_affects` chứa các phản hồi cho câu hỏi *"Bạn có nghĩ rằng biến đổi khí hậu đang ảnh hưởng đến cộng đồng địa phương của bạn không?"*

Chúng ta có thể nhanh chóng trực quan hóa phân bố của những phản hồi này bằng cách sử dụng biểu đồ thanh.

```{r bar-plot-pop, fig.height=2.5, fig.width=10}
ggplot(us_adults) +
  geom_bar(mapping = aes(x = climate_change_affects)) +
  labs(
    x = "", y = "",
    title = "Climate change response"
  ) +
  coord_flip() 
```

Chúng ta cũng có thể dùng các thống kê tóm tắt (summary statistics).

```{r summ-stat-pop, results = TRUE}
us_adults %>%
  count(climate_change_affects) %>%
  mutate(p = n /sum(n))
```

Ta sẽ bắt đầu với một mẫu ngẫu nhiên đơn giản có kích thước 60 từ quần thể.

```{r sample}
n <- 60
samp <- us_adults %>%
  sample_n(size = n)
```

**Câu hỏi 1.** Bao nhiêu phần trăm người trưởng thành trong mẫu của bạn nghĩ rằng biến đổi khí hậu ảnh hưởng đến cộng đồng địa phương của họ?

**Gợi ý:** Giống như chúng ta đã làm với quần thể, chúng ta có thể tính toán tỷ lệ những người trong mẫu này cho rằng biến đổi khí hậu ảnh hưởng đến cộng đồng địa phương của họ.

**Trả lời:** có 62% số người trưởng thành trong mẫu nghĩ rằng biến đổi khí hậu có thể ảnh hướng đến cộng đồng địa phương của họ.

**Câu hỏi 2.** Bạn có mong đợi tỷ lệ mẫu của sinh viên khác giống với của bạn không? Bạn có mong đợi nó tương tự không? Tại sao hoặc tại sao không?

**Trả lời:** Không mong đợi có tỷ lệ mẫu của sinh viên khác giống bởi vì kết quả thu được sẽ không khác với ban đầu.

Quay trở lại câu hỏi đầu tiên: dựa trên mẫu này, bạn có thể suy ra điều gì về quần thể? Chỉ với một mẫu, ước tính tốt nhất về tỷ lệ người trưởng thành Hoa Kỳ nghĩ rằng biến đổi khí hậu ảnh hưởng đến cộng đồng địa phương của họ sẽ là tỷ lệ mẫu, thường được ký hiệu là $\hat{p}$ (gọi là `p_hat`). Nó đóng vai trò là một **ước lượng điểm (point estimate)** tốt, nhưng cũng sẽ hữu ích nếu bạn thông báo mức độ không chắc chắn của bạn về ước lượng đó. Độ không đảm bảo đo này có thể được định lượng bằng **khoảng tin cậy (confidence interval)**.

Một cách để tính khoảng tin cậy cho một tỷ lệ quần thể là dựa trên Định lý Giới hạn Trung tâm (Central Limit Theorem), $\hat{p} \pm z^\star SE_{\hat{p}}$, hay chính xác hơn là $$ \hat{p} \pm z^\star \sqrt{ \frac{\hat{p} (1-\hat{p})}{n} } $$

## 2. Bootstrapping

Một cách khác là sử dụng mô phỏng, hay cụ thể hơn là sử dụng **bootstrapping**. Thuật ngữ **bootstrapping** xuất phát từ cụm từ "pulling oneself up by one's bootstraps (kéo một người lên bởi đôi ủng của người đó)", là một phép ẩn dụ để hoàn thành một nhiệm vụ bất khả thi mà không cần bất kỳ sự trợ giúp nào từ bên ngoài. Trong trường hợp này, nhiệm vụ bất khả thi là ước tính một tham số quần thể (tỷ lệ quần thể không xác định) và chúng ta sẽ phải hoàn thành nó bằng cách chỉ sử dụng dữ liệu từ mẫu đã cho. Lưu ý rằng việc phát biểu điều gì đó về một tham số quần thể chỉ sử dụng thông tin từ một mẫu quan sát được là mấu chốt của suy luận thống kê.

Về bản chất, bootstrapping giả định rằng có nhiều quan sát hơn trong các quần thể giống như các quan sát trong mẫu được quan sát. Vì vậy, chúng ta "tái tạo lại (reconstruct)" quần thể bằng cách lấy mẫu lại có hoàn lại (with replacement) từ mẫu của chúng ta. Cách thực hiện bootstrapping như sau:

-   **Bước 1.** Lấy một mẫu bootstrap (bootstrap sample) - một mẫu ngẫu nhiên được lấy **có hoàn lại** từ mẫu ban đầu, có cùng kích thước với mẫu ban đầu.

-   **Bước 2.** Tính toán thống kê bootstrap (bootstrap statistic) - một thống kê như trung bình, trung vị, tỷ lệ, $\cdots$ được tính trên các mẫu bootstrap.

-   **Bước 3.** Lặp lại các bước (1) và (2) nhiều lần để tạo một phân phối bootstrap (bootstrap distribution) - một phân phối của các thống kê bootstrap (bootstrap statistic).

-   **Bước 4.** Tính các chặn trên và dưới của khoảng tin cậy XX% như là phần XX% nằm giữa của phân phối bootstrap.

Thay vì viết mã từng bước này, chúng ta sẽ xây dựng khoảng tin cậy bằng cách sử dụng thư viện **infer**.

Dưới đây là tổng quan về các hàm chúng ta sẽ sử dụng để xây dựng khoảng tin cậy này:

| Hàm         | Mục đích                                                                                                                                                              |
|------------------|------------------------------------------------------|
| `specify`   | Xác định biến quan tâm của bạn                                                                                                                                        |
| `generate`  | Số lượng mẫu bạn muốn tạo                                                                                                                                             |
| `calculate` | Thống kê mẫu (sample statistic) mà bạn muốn thực hiện suy luận hoặc bạn cũng có thể coi đây là tham số quần thể (population parameter) mà bạn muốn thực hiện suy luận |
| `get_ci`    | Tìm khoảng tin cậy                                                                                                                                                    |

Đoạn mã sau sẽ tìm khoảng tin cậy 95 phần trăm cho tỷ lệ người trưởng thành Hoa Kỳ nghĩ rằng biến đổi khí hậu ảnh hưởng đến cộng đồng địa phương của họ.

```{r confidence interval infer}
samp %>%
  specify(response = climate_change_affects, success = "Yes") %>%
  generate(reps = 1000, type = "bootstrap") %>%
  calculate(stat = "prop") %>%
  get_ci(level = 0.95)
```

-   Trong `specify` chúng ta chỉ định biến `response` và level của biến đó mà chúng ta đang gọi là `success`.

-   Trong `generate` chúng ta cung cấp số lần lấ mẫu lại (resample) mà chúng ta muốn từ quần thể trong đối số `reps` (đây phải là một số lớn hợp lý) cũng như loại lấy mẫu lại mà chúng ta muốn thực hiện, đó là `"bootstrap"` trong trường hợp xây dựng khoảng tin cậy.

-   Sau đó, chúng ta `calculate` thống kê mẫu về mức độ quan tâm cho mỗi boostrap sample này, ứng với `stat = "prop"` (là một tỷ lệ).

Tóm tắt: mặc dù chúng ta không biết toàn bộ quần thể trông như thế nào, nhưng chúng ta tin tưởng 95% rằng tỷ lệ thực sự của người trưởng thành Hoa Kỳ nghĩ rằng biến đổi khí hậu ảnh hưởng đến cộng đồng địa phương của họ nằm giữa hai giới hạn được báo cáo do kết quả của quá trình này.

## 3. Mức tin cậy (confidence level)

**Câu hỏi 3:** Trong phần diễn giải ở trên, chúng ta đã sử dụng cụm từ "tin cậy 95%". "Độ tin cậy 95%" có nghĩa là gì?

**Trả lời:** độ tin cậy 95% có ý nghĩa là tỷ lệ thực sự của người trưởng thành Hoa Kỳ đưa ra các ý kiến và nhận định riêng của họ và họ thật sự nghĩ và tin rằng biến đổi khí hậu ảnh hướng đến cộng đồng địa phương của họ

**Câu hỏi 4:** Khoảng tin cậy của bạn có chứa tỷ lệ quần thể thực sự của những người trưởng thành Hoa Kỳ nghĩ rằng biến đổi khí hậu ảnh hưởng đến cộng đồng địa phương của họ không? Khoảng tin cậy của các sinh viên khác trong lớp của bạn có chứa tỷ lệ quần thể thực sự không?
 
**Trả lời:** khoảng tin cậy 62% đã chứa tỷ lệ quần thể thực sự của những người trưởng thành Hoa Kỳ nghĩ rằng biến đổi khí hậu ảnh hướng đến cộng đồng địa phương của họ. Khoảng tin cậy của các sinh viên khác trong lớp đã bao gồm tỷ lệ quần thể thực sự. 

**Câu hỏi 5:** Mỗi sinh viên có lẽ sẽ có khoảng tin cậy khác nhau một chút. Bạn mong đợi tỷ lệ những khoảng tin cậy đó chứa tỷ lệ quần thể thực là bao nhiêu? Tại sao?

**Trả lời:** Với việc sử dụng độ tin cậy là 95% thì em mong đợi tỷ lệ quần thể thực sự có thể là 56/60 vì nó thực sự đã bao gồm cả tỷ lệ quần thể thực sự mà chúng ta không cần xem xét nhiều hơn nữa. 

Trong phần tiếp theo bên dưới, bạn sẽ thu thập nhiều mẫu để tìm hiểu thêm về tỷ lệ mẫu và khoảng tin cậy được xây dựng dựa trên các mẫu đó thay đổi như thế nào từ mẫu này sang mẫu khác.

-   Lấy một mẫu ngẫu nhiên.

-   Tính tỷ lệ mẫu và sử dụng các tỷ lệ này để tính toán và lưu trữ chặn dưới (lower bound) và chặn trên (upper bound) của khoảng tin cậy.

-   Lặp lại các bước này 50 lần.

Sử dụng đoạn mã sau để sau để tạo các biểu đồ cho các câu hỏi bên dưới (nếu cần). Bạn cần thiết lập `eval=TRUE` và `echo=FALSE` nếu muốn hiển thị kết quả nhưng không muốn hiển thị code.

```{r shiny, echo=TRUE, eval=FALSE, results = TRUE}
store_ci <- function(i, n, reps, conf_level, success) {
  us_adults %>%
    sample_n(size = n) %>%
    specify(response = climate_change_affects, success = success) %>%
    generate(reps, type = "bootstrap") %>%
    calculate(stat = "prop") %>%
    get_ci(level = conf_level) %>%
    rename(
      x_lower = names(.)[1],
      x_upper = names(.)[2]
    )
}

success = "Yes"     # is affecting their local community = "Yes"
n_samp <- 60        # Sample size for a single sample from the population
n_rep <- 1000       # Number of resamples for each bootstrap confidence interval
conf_level <- 0.95  # Confidence level
n_ci <- 50          # Number of confidence intervals
p <- 0.62           # true p

# create df_ci
df_ci <- 
  map_dfr(1:n_ci, 
          store_ci, 
          n = n_samp, 
          reps = n_rep, 
          conf_level = conf_level, 
          success = success
          ) %>%
  mutate(
    y_lower = 1:n_ci, 
    y_upper = 1:n_ci, 
    capture_p = ifelse(x_lower < p & x_upper > p, "Yes", "No")
    )

# plot df_ci
ggplot(df_ci) + 
  geom_segment(aes(x = x_lower, y = y_lower, xend = x_upper, yend = y_upper, color = capture_p)) + 
  geom_point(aes(x = x_lower, y = y_lower, color = capture_p)) + 
  geom_point(aes(x = x_upper, y = y_upper, color = capture_p)) + 
  geom_vline(xintercept = p, color = "darkgray") + 
  labs(
    y = "", x = "Bounds of the confidence interval",
    color = "Does the interval capture the true population proportion?"
  ) + 
  theme(legend.position = "bottom")
```

**Câu hỏi 6:** Với cỡ mẫu là 60, 1000 mẫu bootstrap cho mỗi khoảng tin cậy và 50 khoảng tin cậy được tạo, tỷ lệ khoảng tin cậy của bạn bao gồm tỷ lệ quần thể là bao nhiêu? Tỷ lệ này có chính xác bằng mức tin cậy không? Nếu không, hãy giải thích tại sao.

**Trả lời:** Khoảng tin cậy đã bao gồm tỷ lệ quần thể thực sự, khi quan sát tỷ lệ quần thể thực sự sẽ được thấy rõ bằng với mức giả định của đồ tin cậy là 95%

**Câu hỏi 7:** Chọn một mức độ tin cậy khác với 95%. Bạn có mong đợi khoảng tin cậy ở mức này rộng hơn hay hẹp hơn khoảng tin cậy mà bạn đã tính ở mức tin cậy 95% không? Giải thích lý do của bạn.

**Trả lời:** Độ tin cậy 90%, cỡ mẫu: 60, số lượng mẫu: 1000, số khoảng tin cậy 50. Với một độ tin cậy thấp hơn, khoảng tin cậy có thể sẽ hẹp hơn khoảng tin cậy đã tín ở mức tin cậy 95%, vì khi ở mức độ tin cậy thấp hơn, khoảng thời gian có thể sẽ hẹp hơn. Khi độ tin cậy của khoảng tin cậy tăng lên, ta có thể xác định được khoảng thời gian của tỷ lệ quần thể giảm.

**Câu hỏi 8:** Sử dụng mã từ thư viện **infer** và dữ liệu từ một mẫu bạn có (biến `samp`), hãy tìm khoảng tin cậy cho tỷ lệ người trưởng thành ở Hoa Kỳ cho rằng biến đổi khí hậu đang ảnh hưởng đến cộng đồng địa phương của họ với mức độ tin cậy mà bạn chọn (chọn giá trị khác 95%) và giải thích nó.

**Trả lời:** Chọn 90%, cho thấy 90% người trưởng thành sẽ nghĩ rằng biến đổi khí hậu ảnh hưởng đến cộng đồng địa phương của họ

```{r}
samp %>%
  specify(response = climate_change_affects, success = "Yes") %>%
  generate(reps = 1000, type = "bootstrap") %>%
  calculate(stat = "prop") %>%
  get_ci(level = 0.90)
```

**Câu hỏi 9:** Tính 50 khoảng tin cậy với mức tin cậy bạn chọn giống như ở câu 8, và vẽ tất cả các khoảng tin cậy trên một biểu đồ, và tính tỷ lệ số lượng khoảng tin cậy chứa tỷ lệ quần thể. Nhận xét về tỷ lệ này so với mức tin cậy đã chọn.

**Trả lời:** Như nói ở câu 8, với độ tin cậy 90%, tỷ lệ dân số thực thấp hơn trở nên hẹp hơn, khoảng tin cậy giảm xuống.

**Câu hỏi 10:** Với cỡ mẫu cho trước (giả sử 60), độ rộng của khoảng thay đổi như thế nào khi bạn tăng số lượng mẫu bootstrap. Giải thích câu trả lời của bạn. **Gợi ý:** Việc thay đổi số lượng mẫu bootstrap có ảnh hưởng đến sai số chuẩn không?

**Trả lời:** Khi tăng số lượng mẫu bootstrap các lỗi sai số sẽ giảm, mức độ ước tính của bootstrap sẽ chính xác hơn
